【裁判字號】    98,交聲,1658
【裁判日期】    990104
【裁判案由】    聲明異議
【裁判全文】
臺灣彰化地方法院交通事件裁定        98年度交聲字第1658號
原處分機關  交通部公路總局臺中區監理所彰化監理站
異  議  人
即受處分人  甲○○
上列受處分人因違反道路交通管理處罰條例案件，對於交通部公
路總局臺中區監理所彰化監理站中華民國98年11月16日所為之處
分（原處分案號：彰監四字第裁64-I00000000號）聲明異議，本
院裁定如下：
    主  文
原處分撤銷。
甲○○駕駛汽車不遵守道路交通號誌之指示，處罰鍰新臺幣玖佰
元。
    理  由
一、原處分意旨略以：異議人即受處分人甲○○於民國98年10月
    4 日晚間11時34分許，駕駛車牌號碼2323-LQ號自用小客車，
    在彰化縣秀水鄉○○路與明山街口有「駕車行經有燈光號誌
    管制之交岔路口闖紅燈」之違規，爰依道路交通管理處罰條
    例第53條第1 項、第63條第1 項裁處罰鍰新臺幣（下同）2,
    700 元，並記違規點數3 點。
二、異議意旨略以：其駕車行經路口時係黃燈，而非紅燈，當時
    乘坐於車上之妻子已懷孕7 月，車速不可能太快，且為警攔
    停後，警員表示現場錄影未拍攝到違規狀況，另名警員則不
    知違規項目為何，又依彰化縣警察局鹿港分局函附之現場照
    片4 張，無法辨識路口燈號為何，且由第1 、2 張照片攝得
    之右方車輛不同，顯示當時並非紅燈停駛中，照片顯與警員
    所述不符，爰請撤銷原處分等語。
三、按汽車駕駛人，駕駛汽車有不遵守道路交通標誌、標線、號
    誌之指示，而本章各條無處罰之規定者，處900 元以上1,80
    0 元以下罰鍰，期限內到案聽候裁決者，處罰鍰900 元，道
    路交通管理處罰條例第60條第2 項第3 款、違反道路交通管
    理事件統一裁罰基準表均規定甚明。又按交通號誌中圓形黃
    燈用以警告車輛駕駛人及行人，表示紅色燈號即將顯示，屆
    時將失去通行路權，為道路交通標誌標線號誌設置規則第20
    6 條第4 款所明定。亦即，車輛未進入路口前，如路口已顯
    示黃燈，則不得再進入路口，駕駛人於進入路口前，如發現
    號誌已轉換為黃燈，仍強行進入路口，縱其行為尚未達闖紅
    燈之程度，亦屬不遵守交通號誌之闖黃燈之違規行為。
四、經查：
  (一)異議人於上揭時間係沿彰鹿路由北往南行駛，駛至彰鹿路與
    明山街口時，為警舉發闖紅燈之違規，業據異議人自承在卷
    ，核與證人陳文緣證述相符，並有彰化縣警察局舉發違反道
    路交通管理事件通知單、彰鹿路與明山街口現場圖各1 紙在
    卷可稽。
  (二)經本院勘驗違規現場蒐證光碟，勘驗結果為「現場路口號誌
    於錄影48分51秒時由綠燈轉為黃燈，於48分55秒時由黃燈轉
    為紅燈，異議人之車輛於48分51秒時出現在錄影畫面中，於
    48分55秒通過路口」，足證當時該路口黃燈秒數為4 秒，異
    議人約在號誌轉為紅燈時駕車通過路口。再者，駕車通過該
    路口所需行駛之距離為15公尺（包括停止線至斑馬線之距離
    8.5 公尺及路口寬度6.5 公尺），亦有彰鹿路與明山街口現
    場圖1 紙可證。另依異議人陳稱其通過路口時之車速為時速
    50公里左右等語，證人即舉發員警陳文緣亦證稱異議人駕車
    速度正常，無過快或過慢之情形等語，堪認異議人當時行車
    速度應為時速50公里許。據此計算異議人通過該處路口所需
    之時間，在行車時速為50公里之狀況下，需時1.08秒（計算
    式：15公尺÷時速50公里＝1.08秒），在行車時速為60公里
    之狀況下，則需時0.9 秒（計算式：15公尺÷時速60公里＝
    0.9 秒），再觀諸異議人之車輛完全通過路口之時間，與號
    誌由黃燈轉為紅燈之時間甚為接近，其間差距不到1 秒，於
    異議人之車速為50至60公里間之情況下，可推論其車輛通過
    停止線時，號誌狀況應為黃燈，核與異議人辯稱其通過停止
    線時號誌狀況為黃燈乙節相符，原處分意旨認異議人有闖紅
    燈之違規，尚有違誤。
  (三)至證人陳文緣雖證稱：其執勤時站立位置無法看見該路口之
    停止線，但該路口之號誌燈架設在停止線正上方，異議人駕
    車通過號誌燈時，號誌已轉為紅燈，據此判斷異議人駕車通
    過停止線時為紅燈等語。惟依現場照片、蒐證光碟及現場圖
    所示，證人執勤所站立之位置距離該路口約100 公尺，距離
    甚遠，加之當時為夜間，自該處觀看路口情況，就車輛通過
    停止線之確切時點，判斷上容有未臻精確之處；況依上述說
    明，異議人駕車通過路口之時間與號誌燈轉為紅燈之時間甚
    為接近，證人又係依架設在停止線上方之號誌燈判斷車輛通
    過停止線之時間，而非逕行觀察車輛通過停止線之狀況，是
    否能確切掌握異議人駕車通過停止線時之號誌狀況，亦屬有
    疑。是以，尚不能僅憑證人陳文緣此部分證述，即認異議人
    確有闖紅燈之違規，附此說明。
  (四)又依上述計算結果可知，異議人駕車通過停止線時，號誌已
    轉為黃燈約2 至3 秒，異議人亦自承其目睹當時該號誌為黃
    燈，揆諸上開說明，汽車駕駛人行駛至交岔路口，見號誌燈
    轉為黃燈，即應在停止線後方停車，以免其車輛尚未通過路
    口時紅燈即亮起，而影響交通安全；然異議人見號誌轉為黃
    燈後，知悉其即將失去路權，仍執意前行通過路口，其持續
    行駛之行為，即屬不遵守道路交通號誌之違規行為，應依道
    路交通管理處罰條例第60條第2 項第3 款規定處罰之。
五、綜上，原處分機關認異議人有「闖紅燈」之違規，而依道路
    交通管理處罰條例第53條規定所為之處分，認事用法尚有違
    誤，自應由本院撤銷原處分，並依道路交通管理處罰條例第
    60條第2 項第3 款及違反道路交通管理事件統一裁罰基準表
    規定，自為裁定如主文第2 項所示，以期適法。
六、爰依道路交通管理處罰條例第87條第2 項，道路交通案件處
    理辦法第20條前段，裁定如主文。
中    華    民    國    99    年    1     月    4     日
                       交通法庭  法  官  楊舒嵐
以上正本證明與原本無異。
如不服本裁定，應於裁定送達後五日內向本院提出抗告狀(須附
抗告狀繕本 )。
中    華    民    國    99    年    1     月    4     日
                                 書記官  陳如玲

司法院資訊處製作；財團法人民間司法改革基金會備份。
